---
title: "PokerHand"
author: "Fernando e Leonardo"
date: "01/10/2019"
output: ioslides_presentation
---

# Avaliação

## Carregando as bibliotecas

```{r}
library(tidyr)
library(readr)
library(dplyr)
library(sqldf)
library(e1071)
library(caret)
library(ggplot2)
library(data.table)
```

## REMOVER ANTES DE ENVIAR!

https://www.kaggle.com/jimmyklee/uci-poker-hand-classification
e1071: biblioteca para aplicação de Naïve Bayes (tutorial em https://www.r-bloggers.com/understanding-naive-bayes-classifier-using-r/)
https://www.chemical-ecology.net/java/possible.htm


## Fonte

## Regras do POKER

<!-- 

https://www.pokerstars.com/br/poker/games/rules/?no_redirect=1

https://br.pokernews.com/regras-poker/

Mãos Do Poker Da Mais Alta À Mais Baixa. 

1. Royal Flush
A melhor mão possível no Texas Hold'em é Dez, Valete, Dama, Rei e Ás, todos do mesmo naipe

2. Straight Flush
Cinco cartas do mesmo naipe e em sequência

3. Quadra (Four of a kind)
Quaisquer quatro cartas de mesmo número ou valor

4. Full House
Uma trinca e um par em uma mesma mão

5. Flush
Cinco cartas do mesmo naipe, em qualquer ordem

6. Sequência (Straight)
Cinco cartas de qualquer naipe, em ordem

7. Trinca (Three of a kind)
Quaisquer três cartas de mesmo número ou valor

Dois Pares (Two pairs)
Dois diferentes pares em uma mesma mão

Um Par (One pair)
Quais duas cartas de mesmo número ou valor

Carta Mais Alta
A carta mais alta é o Ás enquanto a mais baixa é o 2 (Dois)

-->

<!--

Attribute Information:

1) S1 "Suit of card #1"
Ordinal (1-4) representing {Hearts, Spades, Diamonds, Clubs}

2) C1 "Rank of card #1"
Numerical (1-13) representing (Ace, 2, 3, ... , Queen, King)

3) S2 "Suit of card #2"
Ordinal (1-4) representing {Hearts, Spades, Diamonds, Clubs}

4) C2 "Rank of card #2"
Numerical (1-13) representing (Ace, 2, 3, ... , Queen, King)

5) S3 "Suit of card #3"
Ordinal (1-4) representing {Hearts, Spades, Diamonds, Clubs}

6) C3 "Rank of card #3"
Numerical (1-13) representing (Ace, 2, 3, ... , Queen, King)

7) S4 "Suit of card #4"
Ordinal (1-4) representing {Hearts, Spades, Diamonds, Clubs}

8) C4 "Rank of card #4"
Numerical (1-13) representing (Ace, 2, 3, ... , Queen, King)

9) S5 "Suit of card #5"
Ordinal (1-4) representing {Hearts, Spades, Diamonds, Clubs}

10) C5 "Rank of card 5"
Numerical (1-13) representing (Ace, 2, 3, ... , Queen, King)

11) CLASS "Poker Hand"
Ordinal (0-9)

0: Nothing in hand; not a recognized poker hand
1: One pair; one pair of equal ranks within five cards
2: Two pairs; two pairs of equal ranks within five cards
3: Three of a kind; three equal ranks within five cards
4: Straight; five cards, sequentially ranked with no gaps
5: Flush; five cards with the same suit
6: Full house; pair + different rank three of a kind
7: Four of a kind; four equal ranks within five cards
8: Straight flush; straight + flush
9: Royal flush; {Ace, King, Queen, Jack, Ten} + flush



-->

* Treinar com a base de treino
* Testar com os 1M de teste
* 

https://archive.ics.uci.edu/ml/datasets/Poker+Hand

## Análise

Leitura do arquivo. Os dados serão lidos como "factors" porquê são variáveis ordinais discretas.
```{r}
pokerTreino <- read_csv("datasets/poker-hand-training-true.data", col_names = c ("S1","C1","S2","C2","S3","C3","S4","C4","S5","C5","CLASS"), col_types = cols(.default = col_factor()))
View(pokerTreino)
```

Leitura do arquivo de teste
```{r}
pokerTeste <- read_csv("datasets/poker-hand-testing.data", col_names = c ("S1","C1","S2","C2","S3","C3","S4","C4","S5","C5","CLASS"), col_types = cols(.default = col_factor()))
View(pokerTeste)
```

Estrutura e sumário
```{r}
str(pokerTreino)
```
Sumário do arquivo
```{r}
summary(pokerTreino)
```


Cabeçalho do arquivo
```{r}
head(pokerTreino)
```

## SQLdf

<!-- Total de linhas do dataset -->
```{r}
sqldf('SELECT COUNT(1) AS [QuantidadeTotal] FROM pokerTreino')
```

<!-- Divisão dos registros no dataset -->
```{r}
sqldf('SELECT COUNT(1) AS [Quantidade], 
              class, 
              (CASE WHEN Class = 0 THEN "Nothing"
                   WHEN Class = 1 THEN "One pair"
                   WHEN Class = 2 THEN "Two pairs"
                   WHEN Class = 3 THEN "Three of a kind"
                   WHEN Class = 4 THEN "Straight"
                   WHEN Class = 5 THEN "Flush"
                   WHEN Class = 6 THEN "Full house"
                   WHEN Class = 7 THEN "Four of a kind"
                   WHEN Class = 8 THEN "Straight flush"
                   WHEN Class = 9 THEN "Royal flush" 
              END) AS [TipoENG],
              ROUND(((CAST (COUNT(1) AS real)/(SELECT COUNT(1) FROM pokerTreino)) * 100),2) AS [%]
      FROM pokerTreino 
      GROUP BY class 
      ORDER BY [Quantidade] DESC')
```

<!-- Unica combinação que se repetiu -->
```{r}
sqldf('SELECT DISTINCT 
              COUNT(1) AS [Quantidade], 
              class, 
              (CASE WHEN Class = 0 THEN "Nothing"
                   WHEN Class = 1 THEN "One pair"
                   WHEN Class = 2 THEN "Two pairs"
                   WHEN Class = 3 THEN "Three of a kind"
                   WHEN Class = 4 THEN "Straight"
                   WHEN Class = 5 THEN "Flush"
                   WHEN Class = 6 THEN "Full house"
                   WHEN Class = 7 THEN "Four of a kind"
                   WHEN Class = 8 THEN "Straight flush"
                   WHEN Class = 9 THEN "Royal flush" 
              END) AS [TipoENG],
              S1,
              C1,
              S2,
              C2,
              S3,
              C3,
              S4,
              C4,
              S5,
              C5
      FROM pokerTreino 
      GROUP BY class, [TipoENG], S1, C1, S2, C2, S3, C3, S4, C4, S5, C5 
      HAVING COUNT(1) > 1
      ORDER BY S1, C1, S2, C2, S3, C3, S4, C4, S5, C5  DESC')
```

<!-- Quantidade de linhas onde as combinações são unicas 25006 de 25010-->
```{r}
sqldf('SELECT DISTINCT 
              COUNT(1) AS [Quantidade], 
              class, 
              (CASE WHEN Class = 0 THEN "Nothing"
                   WHEN Class = 1 THEN "One pair"
                   WHEN Class = 2 THEN "Two pairs"
                   WHEN Class = 3 THEN "Three of a kind"
                   WHEN Class = 4 THEN "Straight"
                   WHEN Class = 5 THEN "Flush"
                   WHEN Class = 6 THEN "Full house"
                   WHEN Class = 7 THEN "Four of a kind"
                   WHEN Class = 8 THEN "Straight flush"
                   WHEN Class = 9 THEN "Royal flush" 
              END) AS [TipoENG],
              S1,
              C1,
              S2,
              C2,
              S3,
              C3,
              S4,
              C4,
              S5,
              C5
      FROM pokerTreino 
      GROUP BY class, [TipoENG], S1, C1, S2, C2, S3, C3, S4, C4, S5, C5 
      HAVING COUNT(1) = 1
      ORDER BY S1, C1, S2, C2, S3, C3, S4, C4, S5, C5  DESC')
```
<!-- Quantida de números distinstos por coluna -->
```{r}
sqldf('SELECT DISTINCT
       S1,
       C1,
       COUNT(1) AS [Quantidade],
       ROUND(((CAST (COUNT(1) AS real)/(SELECT COUNT(1) FROM pokerTreino)) * 100),2) AS [%]
      FROM pokerTreino 
      GROUP BY S1, C1
      ORDER BY [Quantidade] DESC')
```
<!-- Quantida de números distinstos por coluna -->
```{r}
sqldf('SELECT DISTINCT
       C1,
       S1,
       COUNT(1) AS [Quantidade],
       ROUND(((CAST (COUNT(1) AS real)/(SELECT COUNT(1) FROM pokerTreino)) * 100),2) AS [%]
      FROM pokerTreino 
      GROUP BY C1
      ORDER BY [Quantidade] DESC')
```


```{r}
sqldf('SELECT *
      FROM pokerTreino  ')
```




## Treinamento

```{r}
#len <- floor(0.7 * nrow(pokerTreino))
#keys = sample(seq_len(nrow(pokerTreino)), size=len)
#pokerTreino <- data.frame(pokerTreino[keys,])
#pokerTeste <- pokerTreino[-keys,]
pokerTreino <- data.frame(pokerTreino)
resultado <- naiveBayes(pokerTreino[,c("S1","C1","S2","C2","S3","C3","S4","C4","S5","C5")],pokerTreino[,c("CLASS")])
class(resultado)
summary(resultado)
```

```{r}
str(resultado)
resultado$apriori
for (i in 0:9) {
   print(resultado$tables[i])
}
resultado$levels
```

```{r}
pokerTeste$resultado_previsto <- predict(resultado, newdata = pokerTeste[1:10], type = "class")
View(pokerTeste)
```

```{r}
matrizConfusao <- table(pokerTeste$resultado_previsto,pokerTeste$CLASS)
matrizConfusao
```

## Treinando com a base de teste

```{r}
nv <- naiveBayes(dsTreino[,c("S1","C1","S2","C2","S3","C3","S4","C4","S5","C5")],dsTreino[,c("CLASS")])
```

```{r}
str(nv)
nv$apriori
for (i in 0:9) {
   print(nv$tables[i])
}
nv$levels
```


```{r}
dsTeste$resultado <- predict(nv, newdata = dsTeste, type = "class")
```

```{r}
matrizConfusao <- table(dsTeste$resultado,dsTeste$CLASS)
matrizConfusao
```
O primeiro treino errou muito. Que tal adicionar algumas colunas?

```{r}
rm(i)
rm(matrizConfusao)
rm(resultado)
rm(nv)
```


## Novas colunas
- Contagem de cartas iguais
- Contagem de cartas do mesmo naipe
- É sequencial?

```{r}
pokerTreino$id = seq.int(nrow(pokerTreino))
#Contagem de naipes
#transformar os 5 valores da coluna em linhas
dsGather <- select(pokerTreino,id,S1,S2,S3,S4,S5) %>% gather(key,suit,S1:S5)
#para cada item, agrupar e pegar o maior
dsGroup1 <- group_by(select(dsGather,-key),id,suit) %>% summarise(soma = n())
dsGroup2 <- group_by(dsGroup1,id) %>% summarise(suit = max(soma))
pokerTreino <- merge(pokerTreino, dsGroup2, by.x = "id", by.y = "id")

#Contagem de valores
dsGather <- select(pokerTreino,id,C1,C2,C3,C4,C5) %>% gather(key,rank,C1:C5)
dsGroup1 <- group_by(select(dsGather,-key),id,rank) %>% summarise(soma = n())
dsGroup2 <- group_by(dsGroup1,id) %>% summarise(rank = max(soma))
pokerTreino <- merge(pokerTreino, dsGroup2, by.x = "id", by.y = "id")

#Teste de sequencial
dsGather <- select(pokerTreino,id,C1,C2,C3,C4,C5) %>% gather(key,rank,C1:C5)
#inserir um sequencial para manter ordenação nos groupBy
dsGather$rank <- as.numeric(dsGather$rank)
dsGather <- arrange(dsGather,id,rank) %>% select(id,rank)
dsGather$pos <- rowid(dsGather$id)
dsGather$previous <- c(0,dsGather$rank[1:nrow(dsGather)-1])
#se é o primeiro da lista, não pode ser sequencial
dsGather$sequential <- ifelse(dsGather$pos == 1,0,dsGather$rank-1 == dsGather$previous)
#Sequencial especial: 1 e 13. Se existe 1 e 13 para um ID em específico, iremos dizer que o 1 é sequencial
idsContem1e13 <- intersect(unique(dsGather$id[dsGather$rank==1]),unique(dsGather$id[dsGather$rank==13]))
dsGather$sequential[dsGather$id %in% idsContem1e13 & dsGather$pos == 1 & dsGather$rank == 1] <- 1
#dsGather[dsGather$id == 3758 | dsGather$id == 8,]
#select(dsGather,id,pos,rank,previous,sequential)
dsGroup1 <- group_by(dsGather,id) %>% summarise(is_sequential = sum(sequential) == 4)
pokerTreino <- merge(pokerTreino, dsGroup1, by.x = "id", by.y = "id")
rm(idsContem1e13)
rm(dsGather)
rm(dsGroup1)
rm(dsGroup2)
#select(pokerTreino,id,C1,C2,C3,C4,C5,is_sequencial)

#Única sequência!
pokerTreino[pokerTreino$C1 == 9 & pokerTreino$C2 == 10 & pokerTreino$C3 == 11 & pokerTreino$C4 == 12 & pokerTreino$C5 == 13,] %>% select(id,C1,C2,C3,C4,C5,suit,rank,is_sequential,CLASS)
```

Vamos treinar novamente!
```{r}
pokerTreino <- data.frame(pokerTreino)
nv <- naiveBayes(pokerTreino[,c("S1","C1","S2","C2","S3","C3","S4","C4","S5","C5","suit","rank","is_sequential")],pokerTreino[,c("CLASS")])
```

E vamos testar
```{r}
pokerTreino$resultado <- predict(nv, newdata = pokerTreino, type = "class")
matrizConfusao <- table(pokerTreino$resultado,pokerTreino$CLASS)
matrizConfusao
```


